【裁判字號】    98,交聲,4624
【裁判日期】    990531
【裁判案由】    交管條例聲異
【裁判全文】
臺灣板橋地方法院交通事件裁定        98年度交聲字第4624號
原處分機關  交通部公路總局臺北區監理所蘆洲監理站
異  議  人
即受處分人  乙○○
上列異議人即受處分人因違反道路交通管理處罰條例案件，對於
交通部公路總局臺北區監理所蘆洲監理站98年12月4 日所為之處
分（原處分案號：北監蘆字第裁46-C00000000號），聲明異議，
本院裁定如下：
    主  文
原處分撤銷。
乙○○不罰。
    理  由
一、原處分機關係以異議人即受處分人乙○○於民國98年11月2
    日晚上9 時50分許，酒後騎乘車號LM9-895 號重型機車，沿
    臺北縣蘆洲市○○路408 巷往民義街方向行駛，行至民族路
    408 巷與民義街交接之7-11便利商店前，遇警攔停後，拒絕
    接受酒精濃度測試之檢定，經警舉發違規移送，因依道路交
    通管理處罰條例第35條第4 項前段、第67條第2 項規定，裁
    處罰鍰新臺幣六萬元，並吊銷駕駛執照三年。
二、惟本件異議人具狀並到庭陳稱：伊於當天晚上7 點多與友人
    聚會飲酒至9 點多要離開時，發現機車不能發動，於是欲將
    機車牽去修理，伊牽過了一個紅綠燈路口停下來，想再嘗試
    讓機車發動，但伊腳剛要踩踏時，就一位警員從伊後面來叫
    伊拿出證件，並指稱他有聞到伊身上有酒味，要對伊實施酒
    測，伊有對該警員解釋說伊機車不能發動騎乘，但該警員態
    度傲慢，對伊說了一堆規定，一直叫伊做酒測，伊勉為其難
    對酒測儀器吹了一次，但該儀器沒有反應，該警員就一直叫
    伊再吹，之後伊越想越不對，乃對警員要求回警局酒測，但
    該警員均不理會，最後該警員就對伊開了一張拒絕酒測的罰
    單，要伊簽名，伊拒簽，該警員就強將伊機車牽走，然後將
    伊留在該處，伊並無拒絕酒測之情等語。經查，本件異議人
    於經警攔停前確有飲酒，業經異議人陳明在卷，雖異議人另
    辯稱：伊當時因機車不能發動而未騎乘云云，惟復據證人即
    舉發警員甲○○於本院調查時證稱：伊當時係服巡邏勤務，
    因發現異議人騎乘機車沿民族路408 巷往民義街方向行駛，
    騎車有異狀，即將異議人攔停盤查，盤查時亦聞到異議人身
    上有疑似喝酒狀態，異議人亦表明他確有喝酒，伊即詢問異
    議人喝酒後至當時時間約隔多久，異議人稱不到15分鐘，伊
    即在現場等候異議人15分鐘，並提供礦泉水讓他飲用，等時
    間到後，才請異議人配合實施酒測，伊當時確實有親眼目睹
    異議人騎乘機車等語明確（見本院99年1 月21日訊問筆錄）
    ，核與證人提出之採證錄影光碟內容所示舉發經過情節大致
    相符（見本院99年2 月26日勘驗筆錄），且依採證光碟錄影
    內容所示，異議人當時僅爭執不滿警員之稽查態度，亦未見
    其有爭執上開所辯情節云云，堪認異議人當時確有酒後騎乘
    機車之事實屬實無訛。但另查，觀諸上開採證錄影光碟播放
    內容所示，本件異議人雖因不滿警員稽查態度而與舉發警員
    爭論，對警員實施酒測之要求，亦消極拖延，未盡配合，然
    核諸異議人終究有配合警員之要求，對酒測儀器吹管吹氣共
    有7 次，且觀諸其7 次吹氣之神情，亦非虛應作態，雖因異
    議人吹氣結果均未能測出結果，惟此或因異議人不熟悉儀器
    檢測吹氣方式，或係該酒測儀器本身或操作等問題，以致未
    能測出結果，尚難以此遽認異議人即有拒絕酒測之故意，況
    其後異議人並未自行離開現場，明顯表態拒絕酒測，而係舉
    發警員自認異議人有拒絕酒測之故意，逕行開立舉發單要求
    異議人簽收，因異議人亦自認並無拒絕酒測而拒簽，警員即
    逕行扣車先行離去，稽之上情，亦尚難確認異議人有拒絕酒
    測之故意。綜上所述，異議人上開所辯其無酒後騎車云云，
    雖不足採，惟觀諸上開警員採證錄影光碟所示，亦尚難確認
    異議人有拒絕酒測之故意。原處分未予詳查，即遽予裁罰，
    尚有未洽，是本件異議尚非完全無理由，原處分應予撤銷，
    另諭知異議人不罰。
三、據上論結，應依道路交通案件處理辦法第20條，裁定如主文
    。
中    華    民    國    99    年    5     月    31    日
                        交通法庭  法  官  彭  全  曄
以上正本證明與原本無異
如不服本裁定應於送達後5日內向本院提出抗告狀
                                  書記官  謝  雪  紅
中    華    民    國    99    年    6     月    7     日

司法院資訊處製作；財團法人民間司法改革基金會備份。
